臺灣新竹地方法院民事判決　九十一年度訴字第四五一號
　　原　　　告　萬通商業銀行股份有限公司
　　法定代理人　乙○○
　　訴訟代理人　丙○○
　　被　　　告　甲○○
右當事人間請求清償債務事件，本院判決如左：
    主    文
被告應給付日精立體停車場設備有限公司新台幣壹佰零伍萬元及自九十一年六月二十
六日起至清償日止按年息百分之五計算之利息，並由原告代為受領。
訴訟費用由被告負擔。
本判決第一項於原告以新台幣參拾伍萬元為被告供擔保後，得為假執行；但被告如於
假執行程序實施前，以新台幣壹佰零伍萬元為原告供擔保後，得免為假執行。
    事    實
甲、原告方面：
一、聲明：
（一）先位聲明：
  １、被告應給付原告新台幣（下同）一百零五萬元，及自起訴狀繕本送達之翌日起
      至清償日止按年息百分之五計算之利息。
  ２、願供擔保請准宣告假執行。
（二）備位聲明：
  １、被告應給付日精立體停車場設備有限公司一百零五萬元及自起訴狀繕本送達之
      翌日起至清償日止按年息百分之五計算之利息，並均由原告代為受領。
  ２、願供擔保請准宣告假執行。
二、陳述：訴外人日精立體停車場設備有限公司（以下簡稱日精公司），前曾於民國
    八十一年五月十八日以興建停車塔為由，向原告借款五千六百萬元，供其興建坐
    落台北市○○區○○段二小段二一○、二一二地號土地「寶馬行宮ＮＯ１」立體
    停車塔。嗣日精公司因財務發生問題，尚欠原告一千九百七十六萬三千六百六十
    五元本金及利息、違約金，日精公司遂於八十五年三月二十一日就買受上開停車
    塔客戶（包括被告）共八十戶之應收尾款，同意由原告收取，以清償日精公司所
    欠原告之上開借款。被告甲○○於八十一年九月十二日向日精公司購買上開停車
    塔梅棟○號停車位，於八十四年九月二十一日登記為該停車位建物、土地所有權
    人，並於八十四年十月十七日接管該停車位。依日精公司與被告所簽訂之銷售合
    約書第五條第四項付款辦法約定，停車位買受人於簽約後貸款部分由買受人配合
    日精公司辦理銀行貸款一百零五萬元，而被告迄未辦理，迭經催告亦置之不理，
    為此爰依原告與日精公司所簽訂之上開合約書，先位聲明以起訴狀繕本代債權讓
    與之通知，依民法債權讓與之法律關係，請求被告給付買賣價金尾款一百零五萬
    元及法定遲延利息。又縱上開債權讓與之法律不能成立，原告亦得以債權人之資
    格代位債務人日精公司請求被告給付上開金額。
三、對被告抗辯所為之陳述：
（一）被告雖抗辯系爭停車位不能使用云云，然因被告就系爭買賣尾款遲未辦理貸款
      清償，原告曾於八十五年十一月二十九日通知被告應於八十五年十二月八日前
      清償，且該停車位將訂於八十五年十二月一日至同年月七日開放承購戶試用，
      於上開通知函同時檢附上開停車位管理委員會主任委員廖修譽律師通知各承購
      戶試車及召開承購戶大會地點、時間之函文。嗣系爭停車位管理委員會亦於八
      十五年十二月九日召開承購戶大會，確認該停車塔已試車完成，並決議維修款
      、營運管理及停車塔自八十五年十二月二十一日起全天開放各承購戶使用等相
      關事項，是被告上開抗辯顯不足採。
（二）被告雖另抗辯其於九十年二月二十七日已為解除買賣契約之通知，惟按解除權
      於買受人依第三百五十六條規定為通知後六個月間不行使或自物之交付時起經
      過五年而消滅，被告於八十四年十月十七日已接管停車位，遲至九十年二月二
      十七日始為解除買賣契約之通知，顯逾上開法律所規定之解除權行使期間，其
      抗辯即無理由。
（三）被告抗辯日精公司就系爭停車位應負物之瑕疵擔保責任、不完全給付責任，並
      得主張同時履行抗辯權及不安之抗辯權云云，惟查，系爭停車位已於八十五年
      十二月九日由管理委員會召開承購戶大會確認試車完成已無瑕疵，已如前述，
      被告自不得為上開抗辯。況被告既主張已解除系爭買賣契約，又主張同時履行
      抗辯權，顯相互矛盾。且被告依上開與日精公司所簽訂之銷售合約第六條約定
      有先為給付之義務，亦不能主張同時履行抗辯。
（四）被告雖否認知悉上開承購戶大會之決議內容，惟被告所提出之「八十五年五月
      十四日精果法律事務所劉立鳳律師函」，係通知各停車位住戶、日精公司、原
      告及大世界科技股份有限公司，其中說明事項一、（三）項即載明：為推舉廖
      修譽律師為該停車塔管理委員會副主任委員，第（四）項則提出委請大世界公
      司維修、營運管理系爭停車塔方案，並詢問各承購戶意見等字樣。另被告所提
      出之八十五年六月四日劉立鳳律師函內容亦提及「建請由副主任委員廖修譽律
      師以其擁有十個停車位，已占本車塔全部車位之八分之一所有權人之身分暫代
      主任委員，在經全體住戶同意增補選乙名新的管理委員，以補足七名管理委員
      之額數，並由該批管理委員推舉新任之主任委員後，重新召開大會就前開營運
      方案正式發函調查全部買受戶之意願並作通盤之考量後再作最後決定」等內容
      ，則就該停車塔日後是否已修繕完竣，另推舉主任委員，及上開承購戶大會之
      決議內容，被告實難推諉不知。況廖修譽律師於八十五年十一月二十六日函說
      明三中即載明，承購戶應注意停車塔管委會之公告，且上開承購戶大會出席戶
      數為四十一位，並確認停車塔已修復試車完成使用，被告仍砌詞否認，實違誠
      信。
四、證據：提出建築貸款承諾書、台灣高雄地方法院債權憑證、銷售合約書、土地與
    建物權狀、停車位接管單、日精公司委託書及客戶資料、原告銀行八十五年十一
    月二十九日儲蓄字第一二八號函、德誠法律事務所八十五年十一月二十六日函、
    寶馬行宮停車塔承購戶大會八十五年十二月九日會議紀錄（以上均影本）為證。
乙、被告方面：
一、聲明：
（一）原告之訴及假執行聲請均駁回。
（二）訴訟費用由原告負擔。
（三）如受不利判決，願供擔保，請准宣告免假執行。
二、陳述：
（一）原告於九十一年五月九日以書狀追加備位聲明主張代位日精公司行使權利云云
      ，被告不同意其所為之追加，且其顯有延滯訴訟及妨害被告防禦之情，合先敘
      明。
（二）本件原告起訴主張之請求權依據為其起訴狀「事實及理由」第二項所稱「嗣日
      精公司於八十五年三月廿一日就買受停車位客戶包括被告共八十戶之應收尾款
      ，同意由原告收取，以清償前揭日精公司所欠原告之貸款．．．」，則參照原
      告所提出之「日精公司委託書」內容係記載「本公司委託萬通銀行暫時保管．
      ．．並代為收取停車位尾款，以清償本公司於萬通商業銀行之貸款．．．」，
      則上開日精公司委託書縱為真正，然其內容之表示僅係「委託」原告「代為收
      取」，充其量應僅能解釋為日精公司「委任」原告代為收取款項之「委任關係
      」性質，則依民法第五百三十四條第五款之規定，受任人須有「特別之授權」
      始得為起訴之行為，則本件依前開委託書內容所載並無受任人得為起訴之特別
      授權存在，則本件原告起訴已屬於法不合，自應駁回原告之訴。如原告擬變更
      主張該委託書為「債權讓與」者，然依前開委託書內容已載明僅為「委託」、
      「代為收取」等文字，顯無「債權讓與」之意思表示，至於該委託書後段所載
      「以清償本公司於萬通商業銀行之貸款」乙詞，充其量亦僅係原告受託收取款
      項「後」，原告與日精公司間之內部抵銷問題，亦不得任意擴張解釋為「債權
      讓與」，事理至明。況且日精公司於本件出售予被告等購買戶之停車塔產權及
      建物設備自八十五年元月起發現重大瑕疵後，日精公司負責人劉星台原於八十
      五年二月九日協調會中承諾負瑕疵擔保責任後，旋即不知所蹤避不出面，亦不
      履行其義務，亦為原告所明知之事實（詳如後述），本件原告所主張之委任關
      係是否仍有效存在？亦非無疑，原告據以主張自屬無據。
（三）本件系爭停車位產權買賣關係，出賣人日精公司並未對被告等購買戶履行其瑕
      疵擔保責任，且已屬不完全給付之債務不履行，被告得對日精公司主張同時履
      行抗辯權或不安抗辯權，且經被告催告及解除契約，日精公司亦不得對被告主
      張價金請求權，詳述於後：
  １、本件日精公司出售與被告之停車塔車位產權，自八十五年元月十五日啟用後即
      頻頻發生故障狀況，無法使用。而由部分承購戶所組成之「寶馬行宮停車場管
      理委員會」，曾數度要求日精公司出面協商處理，而原告亦多次參與協調，均
      知之甚詳，此均有後述「寶馬行宮停車場管理委員會」主任委員劉立鳳律師之
      歷次信函足證，茲將各次協商內容臚列如后：
  時間：民國八十五年二月九日，地點：於原告銀行。
    出席人員：萬通商業銀行總行儲蓄部楊協理、日精公司負責人劉星台、車位承購
              戶。
    協商結論：
    Ａ由於日精公司並未與大世界科技股份有限公司簽妥停車塔之保養維修合約，且
      車塔現場自民國八十五年元月十五日啟用後即頻生狀況，故決議該車塔暫停使
      用，由劉星台先生重新檢討停車位使用情形及簽妥保養維修合約後，另行以書
      面通知全體車位承購戶第二次正式啟用之日期，俟第二次正式啟用十五日後，
      再行召開檢討大會，以便進一步就車位使用情形及車位剩餘買賣價金透過萬通
      銀行以『專款專戶專管』之方式來運作之相關細節續作討論。
    Ｂ在日精公司負責人劉星台先生以書面正式通知全體車位承購戶作第二次正式啟
      用前，所衍生之一切車位管理費、保全公司費用、維修費用及一切相關之費用
      均由日精公司全部自行負擔，概與各買受戶無涉。
    Ｃ有關日精公司曾以本件停車塔所座落之土地分向萬通商業銀行及方姓地主設定
      第一、二順位抵押權登記乙事，劉星台先生保證必將如期繳納銀行貸款利息及
      安撫第二順位抵押權人，絕不致衍生拍賣糾紛而損害各車位買受人之權益。
  時間：民國八十五年三月廿一日。
    出席人員：車位承購戶
    協商結論：
    Ａ日精公司負責人劉星台行蹤不明。
    Ｂ寶馬行宮停車場管理委員會之任務暫時終止。
    Ｃ改組自救會，並選出自救會代表。
    Ｄ研擬另聘請其他維修車塔之科技公司作車塔之修護、保養及年度維修費用之評
      估。
    Ｅ研擬對劉星台先生進行法律訴訟之途徑。
  時間：民國八十五年五月九日。
    出席人員：劉立鳳律師、廖修譽律師、陳妙姿女士、萬通商業銀行總行儲蓄部楊
              協理、陳襄理、許先生及車位承購戶。
    協商結論：
    Ａ系爭停車塔之管理委員會恢復正常運作。
    Ｂ請大世界科技股份有限公司就系爭停車塔提出乙套營運管理方案，惟該方案之
      前提是須由大世界公司負責將系爭停車塔改為按鈕式或按鈕式之鑑盤輸入方式
      ，經常發生故障之車位須徹底檢討修護，各買受戶每月得不繳管理費而尚有盈
      利收取。
  ２、因八十五年二月九日第一次協商後未久，日精公司負責人劉星台即逃匿無跡，
      不知去向，且日精公司亦未依協商結論履行各項義務（即八十五年二月九日之
      協商結論），原告主張代位日精公司請求，自應就日精公司已於八十五年十二
      月十九日前對被告履行其前述各項承諾及義務，負舉證責任。且前開被告所購
      買停車位建物及土地所有權，因遭被告於八十一年五月間即設定最高限額新台
      幣六千萬元抵押權與原告，因日精公司未對原告繳付利息，而遭原告強制執行
      拍賣，且日精公司目前已遭解散登記，顯已無能力對被告履約，被告乃於民國
      九十年二月廿七日以存證信函向日精公司表示解除前開買賣契約，並請求返還
      已付價金及利息，但因日精公司倒閉負責人及相關人員均不知所蹤，以致存證
      信函無人收受。按前開買賣契約既因日精公司違約在先而遭解除，則日精公司
      自無權請求被告給付剩餘之價金。
  ３、又「物之出賣人，對於買受人應擔保其物依第三百七十三條之規定危險移轉於
      買受人時，無滅失或減少其價值之瑕疵，亦無滅失或減少其通常效用或契約預
      定效用之瑕疵」，民法第三百五十四條第一項定有明文。又「出賣人就其交付
      之買賣標的物有應負擔保責任之瑕疵，而其瑕疵係於契約成立後始發生，且因
      可歸責於出賣人之事由所致者，則出賣人除負物之瑕疵擔保責任外，同時構成
      不完全給付之債務不履行責任．．．出賣人應負不完全給付之債務不履行責任
      者，買受人得．．．請求補正或賠償損害，並有民法第二百六十四條規定之適
      用．．．」，業有最高法院七十七年第七次民事庭會議決議足資參照。查日精
      公司以系爭停車塔建物及土地向原告設定抵押權未辦理塗銷，且所交付之停車
      塔又有重大瑕疵無法修復，而日精公司對此等嚴重瑕疵亦未依前開協議改善，
      故縱認被告前開九十年十二月廿七日解約通知效力有疑義，則就原告所主張日
      精公司對被告之價金請求權，被告依民法第二百六十四條規定亦得對日精公司
      主張「同時履行抗辯權」以對抗原告。另查，「當事人之一方，應向他方先為
      給付者，如他方之財產，於訂約後顯形減少，有難為對待給付之虞時，如他方
      未為對待給付或提出擔保前，得拒絕自己之給付」，民法第二百六十五條亦定
      有明文。今日精公司已有前開債務不履行及瑕疵擔保責任未履行，且其公司亦
      已倒閉解散之情形亦為原告所自承，是日精公司顯已無法履行前開義務，故如
      認被告前開主張民法第二百六十四條規定抗辯權有疑義時，被告亦得主張不安
      抗辯權以對抗原告。
  ４、至於原告所提出之原告通知函並非通知被告，被告亦未曾收到該函；另原告所
      提出八十五年十一月二十六日「寶馬行宮管理委員會」、「主任委員律師廖修
      譽」通知函及八十五年十二月九日「寶馬行宮（一）停車塔承購戶大會會議記
      錄」等，然查前開信函及會議記錄，被告並不知悉亦未曾參與，而該所謂「主
      任委員律師廖修譽」被告亦未曾參與及選任或授權，故被告均予以否認，況且
      日精公司早於八十五年二月間即倒閉負責人亦不知所蹤，故自不可能由日精公
      司履行其瑕疵修復義務。
　５、另查被告等系爭停車塔承購戶原係選任劉立鳳律師為管理委員會主任委員，並
　　　與日精公司及原告銀行進行協調，因日精公司及負責人劉星台自八十五年二月
　　　九日協調會後即避不出面亦不履行其義務，而後因各承購戶間對於有關日精公
      司及原告銀行之協調處理意見不合，故主任委員劉立鳳律師乃於八十五年五月
      廿九日承購戶大會解任主任委員職務，而後被告及其他與劉立鳳律師理念相同
      之承購戶亦不再參與由廖修譽律師所召開之所謂承購戶大會，亦未重新選任任
      何管理委員，故原告所提出前開所謂八十五年十二月九日會議記錄形式上縱為
      真正，被告既未曾出席亦未參與選任任何管理委員，而縱有其他承購戶有任何
      決議，亦對被告不生任何法律上效力，更不足以拘束本件被告與日精公司間之
      買賣法律關係之權利及義務。
（四）原告所主張被告與日精公司所簽訂之停車位買賣契約，其中第六條約定所規定
      車位承購戶向銀行辦理貸款乙事，此乃日精公司以定型化契約條款不當限制消
      費者之權益，依民法第二百四十七條之一第二款、第四款及消費者保護法第十
      二條之規定，應屬無效。況且該契約第六條亦未規定應先由被告向銀行辦理貸
      款，而後日精公司始履行契約義務乙節，原告蓄意曲解而謂被告有「先為給付
      」之義務，殊屬無稽。
（五）民法第三百四十九條規定：「出賣人應擔保第三人就買賣之標的物，對於買受
      人不得主張任何權利」。所謂不得主張任何權利，例如不得主張不動產所有權
      上之地役權、地上權、典權、抵押權、留置權等是，又按「依民法第三百五十
      三條規定因權利瑕疵擔保而解除契約；因不完全給付而依民法第二百五十六條
      規定解除契約者．．．無同法第三百六十五條第一項之適用」，迭經最高法院
      九十年台上字第二０九三號、八十七年台上字第二五二七號裁判釋示甚詳。按
      日精公司未依買賣契約之本旨給付無瑕疵之停車塔予被告，應構成債務不履行
      之不完全給付；又系爭停車塔之土地遭設定抵押權並受強制拍賣，對此日精公
      司應負權利瑕疵之擔保責任，則被告行使不完全給付暨權利瑕疵之契約解除權
      ，自不受民法第三百六十五條第一項期間之限制。原告主張被告解除權之行使
      已逾期間云云，應屬無據。
（六）況且本件原告所主張備位聲明係依民法第二百四十二條規定，主張日精公司對
      被告有尾款價金請求權怠於行使，而由原告代位行使，則其主要爭點在於日精
      公司是否對被告有請求尾款之請求權得行使之情形存在，然依前主任委員劉立
      鳳律師函主旨及說明第二項第一點已載明依八十五年二月九日會議決議，因日
      精公司之停車塔有瑕疵且未與大世界科技公司簽妥停車塔之保養維護合約，故
      日精公司負責人劉星台承諾收回停車塔重新檢討使用及簽妥保養維修合約後，
      再另行通知交付啟用等情；另其說明第二點亦載明在日精公司重新交付啟用前
      所有管理費、保全費、維修費等一切費用由日精公司負擔；第三點載明停車塔
      產權上之萬通銀行抵押權及方姓地主第二順位抵押權絕不衍生糾紛損害承購戶
      權益；第四點載明日精公司同意考慮提撥基金與承購戶之管理委員會作為日後
      之管理維修之用等情，故本件原告應證明日精公司於八十五年二月九日後究有
      無履行其依買賣契約瑕疵擔保責任及前述四項承諾之義務，如日精公司並未履
      行其前開義務，被告等承購戶有權拒絕其尾款請求權；至於原告前開所提出之
      八十五年十二月九日會議記錄，縱使其形式為真正，惟依其內容亦顯係管委會
      所自行設法解決而非日精公司已出面履行其前開義務，與本件前開日精公司有
      無履行其前開義務之主要爭點無涉，原告自應就其主張日精公司是否有於八十
      五年二月九日後出面履行其義務，負舉證責任，否則其主張代位權亦屬無據。
三、證據：提出存證信函二份、日精公司登記資料、精果法律事務所精律字第○六一
    八號、○二六二號、○六四八號函、○六五八號函、台灣台北地方法院八十五年
    度拍字第一九一四號裁定、八十六年度拍字第六六四號裁定（以上均影本）為證
    。
    理　　由
一、程序方面：
（一）被告不抗辯法院無管轄權，而為本案之言詞辯論者，以其法院為有管轄權之法
      院，民事訴訟法第二十五條定有明文。查本件日精公司與被告所簽訂之立體停
      車場銷售合約書第十一條雖約定雙方同意以台灣台北地方法院管轄法院，依民
      事訴訟法第二十四條規定，本院本無管轄權，惟因被告之住所於本院管轄範圍
      ，且被告不抗辯本院無管轄權，而為本案之言詞辯論，揆諸首開法條規定意旨
      ，應認本院有管轄權，合先敘明。
（二）按訴狀送達後，原告不得將原訴變更或追加他訴，但請求之基礎事實同一或減
　　　縮應受判決之聲明，或不甚礙被告之防禦及訴訟之終結者，不在此限，民事訴
　　　訟法第二百五十五條第一項第二、三、七款分別定有明文。查本件原告起訴時
　　　原僅以債權讓與、委託取款之法律關係以先位聲明請求「被告應給付原告新台
　　　幣一百零五萬元及自八十四年九月二十一日起至清償日止按年息百分之五計算
　　　之利息」，嗣於九十一年九月五日以代位日精公司向被告請求，追加上開備位
　　　聲明，核其所據以請求之基礎事實均係被告有無積欠日精公司買賣尾款，且被
　　　告均得以對抗日精公司之事由對抗原告，亦不甚礙被告之妨禦及訴訟之終結，
　　　揆諸首開民事訴訟法第二百五十五條第一項第二款、第七款之規定，原告所為
　　　備位聲明之追加，於法有據，應予准許。另原告於本院九十一年十一月五日言
　　　詞辯論時減縮請求利息自起訴狀繕本送達之翌日起算，於法相符，亦應准許。
二、得心證之理由：本件兩造爭執之處，為原告與日精公司於八十五年三月二十一
    日所簽立者，究為「債權讓與契約」，亦係委託收取款項之「委任契約」？原
    告可否代位日精公司行使對被告之買賣價金請求權？被告向日精公司所購買之
    停車位有無瑕疵？瑕疵是否已修復？被告可否解除契約？可否行使行同時履行抗
    辯權？不安抗辯權？被告所購買之停車位建物、基地均有設定第一順位抵押權
    與原告，被告可否主張權利之瑕疵擔保？經查：
（一）按債權讓與者乃依讓與人（原債權人）與受讓人（新債權人）間之讓與合意而
      成立之契約。查本件依原告所提出其與日精公司所簽訂之委託書載明：日精公
      司係『委託』保管日精公司與客戶所簽訂之停車位買賣契約書，並『代為收取
      』停車位尾款，以清償日精公司於原告銀行之貸款，並於契約簽名欄記載：「
      委託人」、「受託人」等字樣，由日精公司與原告分別簽名，有委託書在卷可
      佐（本院卷第十九頁）。是就委託書之用詞，解釋雙方當事人之意思，日精公
      司與原告間應無讓與其對停車位客戶債權之意思，亦即雙方並無讓與債權之合
      意，僅係委託原告收取客戶尾款，以清償日精公司積欠原告之借款，日精公司
      與原告間之上開委託書應係委任契約。又按受任人雖得為委任人為一切行為，
      但起訴則須有特別之授權，民法第五百三十四條第五款定有明文，依上揭委託
      書文義，原告提起本訴顯未受日精公司特別授權，揆諸首開說明意旨，亦不得
      逕行提起本訴。是綜上所述，足認原告基於債權讓與、委託取款之法律關係，
      先位聲明請求被告給付一百零五萬元及法定遲延利息，於法尚屬無據，應予以
      駁回。
（二）就本件原告備位請求部分：按債務人怠於行使權利時，債權人因保全債權，得
      以自己名義行使其權利，民法第二百四十二條定有明文。查原告主張日精公司
      仍積欠原告一千九百七十六萬三千六百六十五元之本金，已據其提出台灣高雄
      地方法院債權憑證為憑（本院卷第七至九頁），且為被告所不爭執；另被告因
      向日精公司購買坐落於台北市○○區○○段二小段二一○、二一二地號上梅棟
      ○號車位一位，尚積欠日精公司買賣尾款一百零五萬元，除據原告提出被告與
      日精公司所簽立之立體停車華廈銷售合約書為憑外（本院卷第十至十四頁），
      且為被告所自認，均堪認屬實。另日精公司現已辦理解散登記，尚未辦理清算
      程序，有該公司資料、台灣台北地方法院九十一年九月二十三日北院錦民科日
      字第二八九七號函可憑（本院卷第五九、八八之一頁），而日精公司負責人現
      已行蹤不明，為兩造所不爭執，且原告雖主張日精公司有委託原告代為收取對
      被告之買賣價金尾款，但並未特別授權原告提起本件，原告並無依委任關係提
      起本訴之權限，已如前述，則日精公司顯有應行使，能行使，而不行使對被告
      債權之情形；另依原告主張債務人即被告已負遲延責任。從而，原告以備位聲
      明主張其可代位日精公司行使對被告之買賣尾款請求權，於法尚屬有據。
（三）被告雖抗辯其向日精公司所購買之上開停車位有瑕疵，並主張同時履行抗辯權
      ，其並於九十年二月二十七日發函解除契約，又因日精公司已解散，該公司法
      定代理人已逃逸無蹤，併主張不安之抗辯權等語。惟查：
  １、按債權人基於民法第二百四十二條規定，行使債務人之權利時，第三人之對於
      債權人與對於債務人同，故第三人得以對於債務人之一切抗辯，對抗債權人，
      最高法院著有四十年台上字第三○四號判例足資參照，是本件被告對於日精公
      司所有之一切抗辯權均得對抗原告，合先敘明。
  ２、被告係於八十一年九月十二日與日精公司簽訂立體停車華廈銷售合約書，購買
      日精公司所興建之立體停車塔梅棟○號車位，已如前述，且日精公司於八十四
      年九月十四日將上開停車位所坐落之土地及建物移轉登記予被告，有土地及建
      物所有權狀可佐（本院卷第十五至十七頁），被告並於同年十月十七日接管該
      停車位，亦有停車位接管單可參（本院卷第十八頁），且為兩造所不爭執，堪
      信為真。
  ３、查由上開停車場管理委員會主任委員劉立鳳律師於八十五年二月十五日、同年
      三月二十五日、同年五月十四日所發之函文（本院卷第六十至七十一頁）可知
      上開停車場於八十五年一月十五日正式啟用（本院卷第六十一頁），然正式啟
      用時起至劉律師八十五年五月十四日發函時為止該停車場仍有部分停車位經常
      發生故障（本院卷六十一、六十九頁），為兩造所不爭執，足認系爭停車位至
      八十五年五月十四日止仍有故障之瑕疵未排除。嗣上開停車場管理委員會改推
      舉廖譽律師為主任委員，廖修譽律師以主任委員之身分於八十五年十一月二十
      六日發函各停車位承購戶，並載明：「本停車塔已於本月（民國八十五年十一
      月底）由和裕實業有限公司修復完畢」，並通知各承購戶於同年十二月一日至
      七日試車及八十五年十二月九日召開承購戶大會討論車塔營運及管理事宜，有
      該函文可稽（本院卷第五○頁）。嗣於八十五年十二月九日召開之停車塔承購
      戶大會時，主任委員再次確認停車塔已於八十五年十一月底修復完畢，並於同
      年十二月一日至七日試車完成，並討論停車塔之營運及管理等相關事項，均經
      無異議通過，有會議紀錄附卷可查（本院卷第五一頁），可知上開停車塔於八
      十五年十二月九日已修復完畢，並已試車完成。被告雖抗辯，其因與廖修譽律
      師理念不合，故未參與選舉廖修譽為主任委員，亦從未參與此次會議，該會議
      紀錄對伊不發生法律上之效力云云，惟查，上開會議紀錄既記載系爭停車塔已
      修復並試車完成，且到場之停車塔承購戶共四十一人（已超過半數）均無異議
      通過停車塔之營運及管理方案，堪認系爭停車塔於八十五年十一月底已全部修
      繕完竣，並於同年十二月一日至七日試車完成，被告縱未參與推舉廖修譽為主
      任委員，亦未參與該次所召開之承購戶大會，此與系爭停車位是否已修復完成
      無關。再參諸，被告係於八十五年五月四日發函通知日精公司停車位有瑕疵後
      ，即從未再對日精公司主張任何權利，遲至九十年二月二十七日始再發函與日
      精公司解除系爭買賣契約，期間相隔已四年餘；另被告既自承均有收受上揭主
      任委員劉立鳳律師所發之八十五年二月十五日、同年三月二十五日、同年五月
      十四日通知函，而因管理委員會尚有繼續經營管理系爭停車塔之共識，須確認
      停車位承購戶是否仍願繼續購買，均於上開通知函文中調查承購戶之意願（本
      院卷第六五頁、六八頁），被告均未表明不願繼續承購該停車位，顯有繼續履
      行契約之意思。且被告既曾收受上揭管理委員會所寄發之函文，應無未收受主
      任委員廖修譽所發之通知函之可能，則被告於八十五年十一月二十六日既已收
      受上述廖修譽律師所發之停車塔修復完畢之函文，若停車位仍有瑕疵，理應於
      八十五年十二月一日至七日通知試車之時間按時試車，從速檢查其所買受之停
      車位，並速即通知日精公司或管理委員會，被告既未為通知，依民法第三百五
      十六條第二項規定意旨，應視為被告已承認其所受領之物，此外，被告復未能
      提出其他證據以證明上開停車位於八十五年十二月九日後仍有瑕疵，其抗辯系
      爭停車位尚未修復，即無足採。
  ４、按非對話而為意思表示者，其意思表示，以通知達到相對人時，發生效力，民
      法第九十四條第一項定有明文，本件被告雖抗辯其已於九十年二月二十七日寄
      發存證信函解除系爭買賣契約，並提出存證信函為憑（本院卷第三十九頁），
      惟被告亦自承日精公司並未收受該函（本院卷第五六頁），亦即解除契約之意
      思表示尚未達到日精公司，揆諸首開法條規定意旨，其解除契約之意思表示自
      未發生效力。
  ５、按因契約互負債務，於他方當事人未為對待給付前，得拒絕自己之給付。又按
      當事人之一方，應向他方先為給付者，如他方之財產，於訂約後顯形減少，有
      難為對待給付之虞時，如他方未為對待給付前，得拒絕自己之給付。另買賣因
      物有瑕疵，而出賣人應負擔保之責者，買受人得解除契約，民法第二百六十四
      條、第二百六十五條、第三百五十九條分別定有明文，是主張同時履行抗辯權
      、不安抗辯權者之前提係他方尚未為對待給付，而主張依民法第三百五十九條
      規定解除契約或依不完全給付主張解除契約者，須出賣人所給付之物有瑕庛而
      未為完全之給付。本件被告雖抗辯系爭停車位存有瑕疵，縱認八十五年十一月
      已修復完成，亦非日精公司所為，故對日精公司主張同時履行抗辯權、解除契
      約，且日精公司已辦理解散登記，負責人又已逃逸，有難為對待給付之虞，故
      主張不安抗辯權拒絕給付買賣價金尾款一百零五萬元云云，惟查系爭停車位既
      已於八十五年十一月底修復、試車完成，被告並已承認其所受領之物，已如前
      述，則日精公司於此時即已依債務本旨為完全之給付，揆諸首開法條規定意旨
      ，被告自不得對日精公司主張同時履行抗辯權、不安抗辯權、及解除契約甚明
      。再上開修復費用雖非債務人即日精公司所支付，為兩造所不爭執，惟支付修
      復費用者即承購戶等人，日後亦得向日精公司請求，與由日精公司自行修復無
      異，況被告又自承其並未支出修復費用（本院卷第一一六頁），亦不得依此主
      張同時履行抗辯，從而，日精公司既已依債務本旨為給付，被告為同時履行之
      抗辯、不安之抗辯、因買賣標的物有瑕疵而主張解契約，即乏所據。
  ６、被告另抗辯，系爭停車位所坐落之土地由日精公司向原告及方姓地主設定第一
      、二順位抵押權，且事後就設定與原告部分之抵押權又未辦理塗銷登記，且已
      遭原告聲請強制執行拍賣，日精公司應負權利瑕疵擔保責任云云，惟查，系爭
      土地現僅原告有抵押權存在，有上開八十五年五月十四日劉立鳳律師函文可證
      （本院卷第六十九頁），為兩造所不爭執，堪信為真。又原告雖以抵押權人之
      資格聲請拍賣系爭停車塔，並經台灣台北地方法院以八十五年度拍字第一九一
      四號裁定准許拍賣，惟至今尚未實行拍賣程序，亦為兩造所不爭執。而原告於
      八十五年十一月二十九日寄予被告之函文中表明：如被告繳款後，將立即辦理
      債務人為日精公司之第一順位抵押權塗銷登記（本院卷第四十八頁反面），且
      原告亦陳稱，此為一般預售屋買賣的慣例，當時係日精公司辦理土地融資貸款
      ，故提供系爭土地為擔保設定抵押權予原告，必須被告清償買賣價款後，方能
      塗銷此部分抵押權之設定等語（本院卷第一一五頁），參諸現今預售屋買賣，
      建商均先行以基地向銀行提供擔保融資，待移轉登記於承買人後即塗銷抵押權
      之登記，被告於購買系爭停車位時理當知悉上情，且此部分抵押權設定既得於
      被告繳交尾款後塗銷，則權利之瑕疵可以除去，被告自不得主張權利之瑕疵擔
      保甚明。
（四）綜上所述，原告基於代位債務人日精公司，訴請被告給付買賣價金一百零五萬
      元，及自起訴狀繕本送達翌日即九十一年六月二十六日起，至清償日止按年息
      百分之五計算之利息範圍內，核屬有據，應予以准許。至於原告先位聲明依據
      債權讓與及委任關係之規定，請求被告給付上開買賣價金，則屬無理由，應予
      以駁回。
三、兩造分別陳明願供擔保聲請宣告假執行及免為假執行，經核均無不合，爰分別酌
    定相當擔保金額准許之。
四、本件判決之基礎已臻明確，兩造其餘之攻擊、防禦方法及舉證，核與判決結果無
    影響，爰不一一予以論列，併此敘明。
五、據上論結，本件原告之訴為有理由，依民事訴訟法第七十八條、第三百九十條第
    二項、第三百九十二條，判決如主文。
中　　　華　　　民　　　國　　九十一　　年　　 十一 　　月　　 十五 　　日
                                  臺灣新竹地方法院民事第二庭
~B法      官  滕治平
右為正本係照原本作成。
如對本判決上訴，須於判決送達後廿日內向本院提出上訴狀。
~B法院書記官  洪儷容
中　　　華　　　民　　　國　　九十一　　年　　 十一 　　月　　 十八 　　日
